臺灣高等法院臺南分院刑事裁定
110年度毒抗字第109號
抗  告  人  
即  被  告  葉啟賢



上列抗告人因聲請觀察勒戒案件，不服臺灣雲林地方法院中華民
國110年1月15日裁定（110年度毒聲字第33號），提起抗告，本
院裁定如下：
    主  文
抗告駁回。
    理  由
一、抗告意旨略以：抗告人即被告甲○○經臺灣雲林地方法院(下
    稱原審法院)裁定抗告人應入勒戒處所觀察、勒戒。惟抗告
    人已因另案經緩起訴處分及經判處有期徒刑4月，現又經原
    審法院裁定應入勒戒處所觀察、勒戒，希望再給抗告人1次
    機會，請撤銷原審裁定並駁回檢察官觀察、勒戒之聲請，改
    為緩起訴處分等語。
二、按犯毒品危害防制條例第10條之罪者，檢察官應聲請法院裁
    定，或少年法院（地方法院少年法庭）應先裁定，令被告或
    少年入勒戒處所觀察、勒戒，其期間不得逾2月；又依前項
    規定為觀察、勒戒或強制戒治執行完畢釋放後，3年後再犯
    第10條之罪者，適用前2項之規定，毒品危害防制條例第20
    條第1項、第3項分別定有明文。又按本條例民國108年12月1
    7日修正之條文施行前（修正條文經總統於109年1月15日以
    華總一義字第10900004091號令修正公布，並自公布後6個月
    施行）犯第10條之罪之案件，於修正施行後，偵查中之案件
    ，由檢察官依修正後規定處理，同條例第35條之1第1款亦有
    明文。再按109年1月15日修正公布、同年7月15日施行之毒
    品危害防制條例第20條第3項規定，犯第10條之罪於觀察、
    勒戒或強制戒治執行完畢釋放後，3年後再犯第10條之罪者
    ，適用本條前2項之規定，上開所謂「3年後再犯」，只要本
    次再犯（不論修正施行前、後）距最近1次觀察、勒戒或強
    制戒治執行完畢釋放，已逾3年者，即該當之，不因其間有
    無犯第10條之罪經起訴、判刑或執行而受影響（最高法院10
    9年台上大字第3826號刑事裁定參照）。
三、經查：
㈠、抗告人分別基於施用第一級毒品海洛因、第二級毒品甲基安
    非他命之犯意，於109年7月2日16時許，在雲林縣○○鄉○○村○
    ○○00號友人住處內，以針筒注射方式，施用海洛因1次；另
    以將甲基安非他命置於玻璃球內，以點火燒烤吸食煙霧之方
    式，施用甲基安非他命1次之事實，業據抗告人於警詢(見警
    卷第1頁)坦承不諱，且抗告人於109年7月3日10時18分許經
    警採集之尿液，經送立人醫事檢驗所檢驗，結果呈海洛因、
    甲基安非他命之代謝物陽性反應等情，有立人醫事檢驗所濫
    用藥物尿液檢驗報告（報告日期：109年7月16日、檢體編號
    ：109民A192號）、臺灣雲林地方檢察署鑑定許可書、勘察
    採證同意書及代號與真實姓名對照表（見警卷第9-12頁）在
    卷可憑。是抗告人確有於前揭時、地，分別施用海洛因及甲
    基安非他命各1次之犯行，堪予認定。又抗告人前因施用毒
    品案件，最近1次經臺灣雲林地方法院以91年度毒聲字第883
    號裁定令入勒戒處所執行觀察、勒戒後，認無繼續施用毒品
    之傾向，於92年1月8日執行完畢釋放出所，並由臺灣雲林地
    方檢察署檢察官以91年度毒偵字第976、1274號為不起訴處
    分確定等情，有臺灣高等法院被告前案紀錄表(見本院卷第1
    7-48頁)在卷可稽，其於3年後再犯本件毒品危害防制條例第
    10條第1項、第2項之施用第一、二級毒品罪，依前揭說明，
    自應適用毒品危害防制條例第20條第1、3項之規定。
㈡、另毒品危害防制條例所規定之觀察、勒戒處分，其立法意旨
    在幫助施用毒品者戒除毒癮，該處分之性質非為懲戒行為人
    ，而係為消滅行為人再次施用毒品之危險性，目的在戒除行
    為人施用毒品之身癮及心癮措施，觀察、勒戒係導入一療程
    觀念，針對行為人將來之危險所為預防、矯治措施之保安處
    分，以達教化與治療之目的，可謂刑罰之補充制度，從而毒
    品危害防制條例本身所規定之觀察、勒戒及強制戒治等保安
    處分，雖兼具自由刑之性質，卻有刑罰不可替代之教化治療
    作用，且觀察、勒戒既屬用以矯治、預防行為人反社會性格
    ，而具社會保安功能之保安處分，當無因行為人之個人或家
    庭因素而免予執行之理，是要難以抗告人已因另案經緩起訴
    處分及經判處有期徒刑4月，既可免觀察、勒戒之執行。
四、綜上所述，原審法院因檢察官聲請，依毒品危害防制條例第
    20條第1項、第3項規定，裁定抗告人應送勒戒處所觀察、勒
    戒，本院經核原審認事用法，並無不合。抗告人仍執前詞提
    起抗告，並無理由，應予駁回。
五、據上論斷，應依刑事訴訟法第412條，裁定如主文
中　　華　　民　　國　　110 　年　　2 　　月　　19　　日
                  刑事第四庭    審判長法　官  郭玫利
                                      法　官  曾子珍
                                      法　官  陳金虎
　　　　　　　　　　　　　　　　　　　
以上正本證明與原本無異。
不得再抗告。
　　　　　　　　　　　　　　　　　　　書記官  蘇文儀
中　　華　　民　　國　　110 　年　　2 　　月　　19　　日